【裁判字號】    94,上易,455
【裁判日期】    950111
【裁判案由】    損害賠償
【裁判全文】
臺灣高等法院臺中分院民事判決         94年度上易字第455號
上  訴  人  乙○○
被  上訴人  甲  ○
上列當事人間損害賠償事件，上訴人對於中華民國94年7月15日
臺灣臺中地方法院92年度訴字第2126號第一審判決提起上訴，本
院於民國94年12月28日言詞辯論終結，玆判決如下：
    主  文
上訴駁回。
第二審訴訟費用由上訴人負擔。
    事實及理
一、被上訴人主張：上訴人於民國（下同）89年9月中旬，經由
    訴外人吳朝男、楊婌鈴之介紹，得知訴外人李金龍為被上訴
    人及訴外人詹益謙、洪清奇尋求新台幣（下同）5億元之存
    款餘額證明書，即向李金龍詐稱可代為取得存款餘額證明書
    ，惟需支付利息及佣金200萬元，而李金龍可分得其中80萬
    元仲介費，致不知情之李金龍轉告被上訴人已覓得金主，被
    上訴人因而陷於錯誤，乃於89年9月25日上午先行交付定金
    20 萬元予李金龍，再於同日下午6時30分許，由李金龍向上
    訴人取得存款餘額證明書及已有上訴人簽章之「資金餘額同
    意查證書」後，被上訴人復將約定之餘額以100萬元現金及
    面額80萬元之支票1紙交付與李金龍，再由李金龍將應給付
    上訴人之金額轉交上訴人，故上訴人由被上訴人所取得之金
    額共計有120萬元，詎經查證該存款餘額證明書係屬偽造，
    上訴人因本件經臺灣臺北地方法院90年度訴字第1091號刑事
    判決，判處有期徒刑六月確定在案，故上訴人所為詐騙之行
    為，致使被上訴人受有120萬元之損害，依侵權行為之法律
    關係，求為命：上訴人應給付被上訴人120萬元，及自起訴
    狀繕本送達翌日起算法定遲延利息之判決。
二、上訴人則以：被上訴人所稱之120萬元款項，係交給中間人
    李金龍，上訴人雖自李金龍處取得120萬元，且資金餘額同
    意查證書上之簽名、蓋章及帳號部分為上訴人所作成，然上
    訴人業已依約交付資金證明，訴外人洪清奇更依該資金證明
    ，將經濟部採礦執照台濟採字第5249號上之採礦權者由林德
    發變更為徐慧婷，已達該資金證明之使用目的，上訴人並無
    任何詐欺之行為；而上訴人所交付之資金證明為15天期的活
    期存款證明書，並非臺灣臺北地方法院檢察署90年度他字第
    3045號卷中所示之一年期定期存款單，況被上訴人非真正之
    債權人，其僅為仲介人之一，支付120萬元者為訴外人洪清
    奇，其取得資金證明以辦理變更採礦執照之代表人，並非如
    被上訴人所稱作為參加政府工程之押標金證明，故被上訴人
    所主張與事實不符等語，資為抗辯。
三、查，被上訴人於89年9月中旬透過仲介人李金龍之介紹，以
    200萬元之代價向上訴人購買面額5億元之資金餘額證明書，
    上訴人與李金龍並約定其中80萬元為李金龍之仲介費，其餘
    120萬元歸上訴人取得。上訴人於89年9月25日將資金餘額證
    明書連同「資金餘額同意查證書」交付李金龍轉交被上訴人
    ，被上訴人則將約定之對價以100萬元現金及面額80萬元之
    支票（事先已支付定金20萬元）交付李金龍，由李金龍將應
    給付上訴人之金額120萬元轉交上訴人。上訴人自李金龍處
    取得現金120萬元等情，為兩造所不爭執，堪信為真實。
四、被上訴人主張其向上訴人洽購資金餘額證明書，因上訴人交
    付偽造之資金餘額證明書而受有損害等語；上訴人則抗辯被
    上訴人僅為仲介人，並非真正出資購買資金餘額證明書之人
    ，非實際受損害之人，無權請求賠償等語。經查，訴外人李
    金龍與被上訴人洽談購買資金餘額證明書應支付之利息及作
    業費等事宜，並與被上訴人議定200萬元之價格，而系爭購
    買資金餘額證明書之價金200萬元是由被上訴人與訴外人詹
    益謙交付李金龍，其中現金120萬元（含訂金20萬元）、其
    餘80萬元則係交付同面額之支票，李金龍再將現金120萬元
    轉交上訴人收執等情，業據證人李金龍結證甚詳（見原審卷
    79至80頁），且係被上訴人自行接洽購買資金餘額證明書事
    宜，被上訴人所交付李金龍之金錢，係由被上訴人出資等情
    ，復據證人詹益謙證述明確（見原審卷125頁），由證人李
    金龍、詹益謙之上開證述可知，透過李金龍與上訴人達成購
    買系爭資金餘額證明書，並進而支付價金之人均係被上訴人
    無訛，上訴人抗辯被上訴人僅係仲介人，並非出資購買系爭
    資金餘額證明書之人，非實際受損害之人云云，不足採取。
五、被上訴人主張臺灣臺北地方法院檢察署90年度他字第3045號
    偵查卷內所附之「存款餘額證明書」係上訴人所交付之資金
    餘額證明書，為上訴人所否認，上訴人並抗辯交付被上訴人
    者為15天效期之資金證明書，非上揭1年期、屬定存單之「
    存款餘額證明書」等語。經查，證人李金龍將被上訴人所交
    付之120萬元現金交付上訴人時，上訴人當場交付資金餘額
    證明書及1張查證同意書（即卷附資金餘額同意查證書）予
    李金龍，由李金龍轉交被上訴人，該資金餘額同意查證書上
    之帳號、上訴人簽名、印文均係由上訴人親自簽寫、蓋章等
    情，亦據李金龍、詹益謙證述明確在卷（見原審卷79、80、
    125至127頁），並與上訴人自認該資金餘額同意查證書所載
    上訴人之簽名、蓋章，均係上訴人所自為，帳號部份則係空
    下由上訴人當場填上，其他部分是事先寫好等語相符（見原
    審卷115頁），經核由上訴人當場填寫之資金餘額同意查證
    書上所載「帳號：0000000000000」與臺灣臺北地方法院檢
    察署90年度他字第3045卷內所附之「存款餘額證明書」所示
    之帳號相同（見原審卷102頁、影印之90年度他字第3045號
    卷5頁），上揭「存款餘額證明書」如非上訴人所交付者，
    上訴人焉能知其帳號、並當場在該資金餘額同意查證書填載
    該帳號？足見上揭臺灣臺北地方法院檢察署90年度他字第
    3045號卷內所附之「存款餘額證明書」確係上訴人所交付者
    無誤。上訴人辯稱該卷內之存款餘額證明書，非其所交付云
    云，不足採取。證人李金龍證稱上訴人所交付之存款餘額證
    明書，應非上訴人所交付云云（見原審卷80頁），亦與事實
    不符，不足採取。上訴人聲請再傳訊證人李金龍證明其所交
    付之15天期活期存款證明，非卷內之存款餘額證明書，核無
    必要。
六、上揭「存款餘額證明書」確屬偽造之資金證明書，業據證人
    王春美於臺灣臺北地方法院90年度自字第239號證述明確（
    見影印之該刑事卷73頁），上訴人確有以偽造之上揭「存款
    餘額證明書」向被上訴人詐取金錢甚明。而上訴人以偽造之
    上揭「存款餘額證明書」詐欺取財，經臺灣臺北地方法院90
    年度訴字第1091號判決有罪、並從較重之行使偽造私文書判
    處有期徒刑六月確定，有該刑事判決在卷可憑（見原審卷9
    至17頁），且有影印之上開刑事卷證在卷可稽，則上訴人以
    交付偽造之上揭「存款餘額證明書」以詐取金錢之事實，係
    屬明確。至上訴人以被上訴人於事隔10月始提出刑事告訴，
    顯見上訴人確有提供15天期活期存款證明，且已達使用之目
    的云云，惟上訴人始終未能提出15天期活期存款證明，以證
    明其所述之事實，僅空言確有提供15天期活期存款證明云云
    ，顯不足取。而被上訴人提出刑事告訴之時間較遲，不能以
    此證明上訴人確有提供15天期活期存款證明，另上訴人所提
    出臺灣高等法院92年度上訴字第3536號刑事判決，係李金龍
    未與上訴人就偽造之資金證明有共犯關係，並非認上訴人無
    行使偽造資金證明之事實，尚難為有利上訴人之認定。
七、綜上所述，上訴人以偽造之上揭「存款餘額證明書」向被上
    訴人詐欺取得120萬元，已如前述，則被上訴人依侵權行為
    之法律關係，請求上訴人賠償其所受之損害120萬元，自屬
    有據。又依民法第二百二十九條第二項所定：「給付無確定
    期限者，債務人於債權人得請求給付時，經其催告而未為給
    付，自受催告時起，負遲延責任，其經債權人起訴，或依督
    促程序送達支付命令者，與催告有同一之效力。」則被上訴
    人併請求上訴人自92年6月7日（即支付命令送達翌日）起加
    付按週年利率百分之5計算之法定遲延利息，亦屬有據，應
    予准許。原審判決上訴人應給付被上訴人120萬元，及自92
    年6月7日起算法定遲延利息，洵屬正當。上訴論旨，仍執陳
    詞，指摘原判決不當，求予廢棄，為無理由。
    本件事證已臻明確，兩造其餘攻擊防禦方法及舉證，核與
    本件判決結果不生影響，無庸逐一論列，併此敘明。
據上論結：本件上訴為無理由，依民事訴訟法第四百四十九條第
一項、第七十八條，判決如主文。
中    華    民    國    95    年     1    月    11    日
                    民事第六庭審判長法  官  吳火川
                                    法  官  吳惠郁
                                    法  官  饒鴻鵬
以上正本係照原本作成。
不得上訴。
                                    書記官  陳如慧
中    華    民    國    95    年    1     月    12    日
                                                      Ｂ


司法院資訊處製作；財團法人民間司法改革基金會備份。
